臺灣高等法院臺中分院刑事判決　　　　　　　　九十一年度重上更(二)字第八○號
　　上　訴　人
　　即　被　告　丁○○
　　選任辯護人　吳光陸
　　　　　　　　廖瑞鍠
右上訴人因偽造文書等案件，不服台灣台中地方法院中華民國八十六年三月十二日第
一審判決（八十六年度訴字第三○號，起訴案號：台灣台中地方法院檢察署民國八十
五年度偵字第二三二九五號，併辦案號：台灣台中地方法院檢察署八十五年度偵字第
二三七三三號《含台灣台中地方法院檢察署八十五年度偵字第一六八三一號案卷》）
，提起上訴，經判決後，由最高法院第二次發回更審，本院判決如左：
      主  文
原判決撤銷。
丁○○無罪。
      理  由
一、公訴意旨略以：被告丁○○與李建華（已死亡）基於共同概括之犯意聯絡，於民
    國七十六年三月間，明知丙○○、甲○○二人，並未參加，亦未出資為李泉貿易
    有限公司（下稱李泉公司）設立之股東，竟偽造其二人簽名，並偽刻其二人之印
    章蓋用於其上，以表示其二人為該公司股東等相關公司設立之李泉公司章程等文
    件，復持向台北市政府建設局申請辦理公司之設立登記，並使不知情之主管機關
    將丙○○、甲○○登記為公司股東，且將偽刻之甲○○、丙○○二人之印章，蓋
    用於李泉公司之董事、股東名單上。又被告設立李泉公司，對於公司應收股東李
    嘉裕、李昭榮之股款均未實際繳納，而以被告之世華聯合商業銀行信義分行00
    000000000號帳戶內七十六年三月二十一日之五百萬元之存款，表示已
    收足，嗣竟於會計師於七十六年三月二十二日為其設立之李泉公司簽證後，隨即
    於七十六年三月二十三日將該五百萬元全數領出。再被告於七十六年五月間，為
    辦理李泉公司之遷址變更登記至台北市○○○路五○○號九樓之一，又偽造丙○
    ○、甲○○之簽名及印文之李泉公司股東同意書，並持向台北市政府建設局辦理
    登記，復於八十一年七月二十九日為辦理李泉公司之遷址變更登記至台北市大安
    區○○○路○段三二一號八樓之一，又偽造丙○○、甲○○簽名及印文之李泉公
    司股東同意書，並持向台北市政府建設局辦理登記，再於八十三年五月二十七日
    又為辦理李泉公司之遷址變更登記至台北市○○○路○段一三七號，再偽造丙○
    ○、甲○○之簽名及印文之李泉公司股東同意書，持向台北市政府建設局辦理變
    更登記，均足生損害於丙○○、甲○○及台北市政府建設局對公司登記管理之正
    確性，因認被告涉犯刑法第二百十條、第二百十四條、第二百十六條、第二百十
    七條及公司法第九條第三項之罪嫌。
二、按犯罪事實應依證據認定之，無證據不得推定其犯罪事實，刑事訴訟法第一百五
    十四條定有明文。又告訴人之告訴，係以使被告受刑事訴追為目的，是其陳述是
    否與事實相符，仍應調查其他證據以資審認；再者，事實之認定，應憑證據，如
    未能發現相當證據或證據不足以證明，自不能以推測或擬制之方法，以為裁判基
    礎；且認定不利於被告之事實，須依積極證據，茍積極證據不足為不利於被告事
    實之認定時，即應為有利於被告之認定，更不必有何有利之證據，最高法院五十
    二年台上字第一三○○號，四十年台上字第八六號，三十年上字第八一六號，分
    別著有判例。公訴人認被告涉犯上開罪嫌，係以「此部分事實業經被害人丙○○
    、甲○○供明在卷，並有李泉公司章程、李泉公司董事名冊、李泉公司遷址變更
    登記申請書，及被告之世華聯合商業銀行信義分行00000000000號帳
    戶自七十六年三月至五月止之交易明細表，分別附於本案卷內及台灣台中地方法
    院檢察署八十三年度偵續字第六十三號、八十一年度偵字第一六五六三號案卷中
    可憑，且經檢察官勘驗，將丙○○、甲○○二人在李泉公司章程、遷址申請書等
    文件上之簽名及在檢察署筆錄上簽名之筆跡核對，確非同一人之筆跡，再被告與
    李嘉裕對於李昭榮、李嘉裕二人就李泉公司股東股款繳納方式，經檢察官隔離訊
    問後，李嘉裕供稱：伊父親（即李昭榮）出資一百萬元，伊一五百十萬元，共二
    百五十萬現金交給被告，是被告自台北來虎尾找伊等，伊在車上交給被告的，當
    時車上還有其他人，有些是伊朋友，有些是被告的朋友云云；被告則供稱：李嘉
    裕、李昭榮之股金，是由李嘉裕以現金方式二百五十萬元交到伊台北公司，由伊
    親自點收，當時沒有其他人，只有伊二人云云。二人所供出入甚多，且二百五十
    萬元數額非少，竟以現金交付，亦與常情不合為論據。
三、訊據被告固坦承其係該公司之負責人，對該公司應收股東李嘉裕、李昭榮之股款
    ，以渠所有世華聯合商業銀行信義分行00000000000號帳戶內七十六
年三月二十一日之五百萬元之存款，表示已收足，並於七十六年三月二十三日將
    該五百萬元全數領出，又丙○○、甲○○確列名為公司之股東，該公司並於七十
    六年五月二十六日、八十一年七月二十五日、八十三年五月十六日檢具丙○○、
    甲○○之同意書向台北市政府建設局辦理公司之遷址登記等事實不諱，惟堅決否
    認有何犯行，辯稱：股東李嘉裕、李昭榮二人均有繳交股款，只是因時間太久才
    未能記得詳細交款情形，繳交後，亦因公司需購置生財器具、辦公設備、訂購貨
    物等，才領出股款使用，他們繳現金，伊以存款證明股東均已繳足股款，領出款
    項是供公司使用。而因蔡清池不便出名，於徵得丙○○、甲○○二人之同意，以
    彼二人名義為股東，是翁、吳二人將身分證影本交給蔡清池，再由蔡清池轉交給
    該公司職員李建華辦理公司設立登記，翁、吳二人是股東，伊沒有偽造他們的署
    押及印文，公司方面是李建華出面處理，伊並不清楚等語。經查：
(一)就檢察官起訴被告違反公司法第九條第三項之部分：
(１)李昭榮、李嘉裕二人固均坦承係公司股東，惟究係實質之出資股東，抑僅係單純
    之人頭股東，相關當事人之供述如下：
  １、李昭榮供稱：
    (1)「我出一百萬元，我兒子李嘉裕出多少我不清楚。」；「我用一百萬元現金交
      給丁○○（改稱）是我把一百萬元交給李嘉裕交給丁○○，沒給收據。」（見
      偵字第二三二九五卷第九頁反面第五行；第十頁倒數第五行）
    (2)「我兒子李嘉裕叫我出錢做生意，我拿一百萬元給他，生意上的相關事情都是
      由李嘉裕在處理，我沒有去管，其他事情我不知道。」（見偵字第一六八三一
      卷第七二頁倒數第五行）
  ２、李嘉裕供稱：
    (1)「我出資一百五十萬元‧‧‧我父親出資一百萬元，我一百五十萬元加上我父
      親一百萬元共二百五十萬元現金交給丁○○，是丁○○從台北來虎尾找我們，
      我在車上交給他的，當時車上還有其他人，有些是我朋友，有些是他朋友，是
      裕隆一千二百的九人座旅行車。」（見偵字第二三二九五卷第十頁反面倒數第
      四行以下）
    (2)「股金一五○萬元，我從虎尾拿現金一五○萬元‧‧‧就跟丁○○等人坐車到
      台北，車上就交給丁○○，車上有人不方便點，到台北公司後才清點，另加我
      父親一○○萬元，總共二五○萬元全交給丁○○。」（見原審卷第四五頁正面
      末行）
  ３、被告供稱：
    (1)「是由李嘉裕以現金二百五十萬元交到我台北公司，由我親自點收，當時沒其
      他人，只有我們二人，我收錢後存到我帳戶銀行內，大概是在七十六年三月左
      右。」（見偵字第二三二九五卷第十二頁反面第一行）
    (2)「是在公司清點共二五○萬元，因當初在公司無人，因車上有其他人不方便清
      點，才在公司清點。」（見原審卷第四六頁第三行）
  ４、綜上觀之，其等之供詞不但出入甚多，而被告辯稱曾將所收受之二百五十萬元
      存入其銀行之帳戶，亦未提出存摺明細表以供本院查證，況二百五十萬元數額
      非少，竟以現金交付，亦與常情不合，足認李嘉裕、李昭榮出資一節為虛偽。
(２)惟按公司法第九條第三項前段「公司應收之股款，股東並未實際繳納，而以申請
    文件表明收足」之規定，係七十二年修正公司法時所增定，其立法原意，旨在防
    止虛設公司及防範經濟犯罪之發生，故要求有限公司於向主管機關申請設立登記
    時，即需繳足股款（參公司法第四百十二條第一項第二款），至於股款應如何繳
    納，是否每位股東均需履行同等之出資義務，而不得由他人代為繳交，則非所問
    。查卷附被告丁○○之世華聯合商業銀行信義分行00000000000號帳
    戶，自七十六年三月至五月止之交易明細表（見偵字第二三二九五號卷第三四至
    三七頁），可知被告於七十六年三月二十一日確有存入五百萬元現金以為李泉公
    司之資本，參以李泉公司七十六年度營所稅結算申報書之記載（附於本院更(1)卷
    第三五、三六頁），李泉公司於七十六年度結算後尚有現金四百八十八萬九千八
    百零四元等情觀之，李泉公司確已於申請設立登記時繳足股款，而李泉公司自七
    十六年起至八十一年止確有在經營事業，亦有財政部台北市國稅局財北國稅資
    字第八五一六○六二七號函，該函主旨載明檢送李泉公司七十六至八十一年（缺
    八十年度）營所稅結算申報書（含開立統一發票金額明細表影本計五十張，見本
    院更(1)卷第三四頁），據此以觀，李泉公司自非虛設之公司。是李嘉裕、李昭榮
    雖未實際出資，但既有他人代為出資，依前揭之說明，被告之行為自無違反公司
    法第九條第三項前段之規定。
(３)李昭榮、李嘉裕實際上並無出資，而被告於向主管機關申請設立登記時，竟記載
    李昭榮出資一百萬元，李嘉裕出資一百五十萬元（見偵字第一六八三一號卷第一
    五四頁反面至一六二頁），有無犯刑法第二百十四條之「明知為不實之事項，而
    使公務員登載於職務上所掌之公文書」之罪：
  最高法院之見解前後有所歧異：
      1.最高法院八十二年度台上字第三一一七號判決謂「‧‧‧明知之股款並未實
        際繳納，為取得公司設立所需之存款證明，自‧‧‧借得新台幣一百萬元，
        連同其在北港信用合作社之存款一百萬元，一併轉存於‧‧‧之帳戶內，作
        為已收足股款之證明，並委託不知情之會計‧‧‧，依不實之股款繳納證明
        ‧‧‧持向台灣省政府建設廳及雲林縣政府申請核發公司執照及營利事業登
        記證，足生損害於‧‧‧係犯公司法第九條第三項及刑法第二百十四條之罪
        。所犯違反公司法第九條第三項及使公務員登載不實罪間，有方法結果之牽
        連關係，應從一重之公司法第九條第三項處斷。」
      2.最高法院八十八年度台上字第一七六七號判決則不認為牽連犯刑法第二百十
        四條之「明知為不實之事項，而使公務員登載於職務上所掌之公文書」罪。
      3.最高法院八十八年度台上字第四七一三號判決則以「刑法第二百十四條所謂
        公務員登載不實事項於公文書罪，須一經他人之聲明或申報，公務員即有登
        載之義務，並依其所為之聲明或申報予以登載而屬不實之事項者，始足構成
        ，若其所為聲明或申報，公務員尚須為實質之審查，以判斷其真實與否，始
        得為一定之記載者，即非本罪所稱之使公務員登載不實（本院七十三年台上
        字第一七一○號判例參照），又公司法第三百八十八條規定：主管機關對公
        司登記之申請，認為有違反法令或不合法定程式者，應令其改正，非俟改正
        合法後不予登記。本件台灣省政府建設廳承辦公務員對於上訴人籌組‧‧公
        司申請設立登記時，依上開公司法之規定，是否僅為形式審查而非實質之審
        查，不無疑問，其與能否論上訴人牽連犯刑法第二百十四條之罪，至有關係
        ，原判決並未說明本件‧‧公司申請公司設立登記時為何承辦公務員僅為形
        式審查即應登載於其職務上所掌之股份有限公司設立登記事項卡，無須為實
        質之審查，其所依憑之證據及理由，遽論上訴人牽連犯刑法第二百十四條之
        罪，難謂適法。又公司法第九條第三項對於公司負責人，於公司設立登記時
        ，對公司應收之股款，股東並未實際繳納，而以申請文件表明收足之處罰，
        係以‧‧‧」。
    而查，公司行號申請登記資本額查核辦法第一條前段規定「公司行號申請登記
      資本額之查核，依本辦法之規定。」；第二條第一項規定「公司申請設立登記
      或合併、增減實收資本額等變更登記，除以公司債轉換股份或銀行、保險公司
      、票券金融公司、證券金融公司、外匯經紀公司、信用卡公司等外，應檢送設
      立、合併、增減實收資本額基準日經會計師查核簽證之資產負債表，並依其性
      質檢附下列文件作為會計師查核報告書之附表，並於騎縫處加蓋會計師印鑑章
      ，報請主管機關查核：一、股東繳納現金或債權抵繳股款明細表。二、減資明
      細表。三、財產抵繳股款明細表。四、合併或盈餘或公積增資配股明細表。」
      第九條規定「主管機關於核准公司資本額登記前，得先行查驗。主管機關於核
      准登記後，得予抽查。」是以，本院認為，依上開規定，主管機關對於公司股
      東之出資有實質調查權，就此部分，被告亦無犯刑法第二百十四條之「明知為
      不實之事項，而使公務員登載於職務上所掌之公文書」罪。
(二)就檢察官起訴被告犯有行使偽造私文書及使公務員登載不實罪嫌部分：
(１)甲○○之部分：
  １、甲○○於偵查中雖否認曾同意出名擔任李泉公司之股東，其陳稱：
    (1)「只認識李建華，不認識其他人。」；「（問：知否你為李泉公司董事？）不
      知道，也未出資，我與李建華在年認識至今，他也從未告訴我要我當公司董
      事。」；「‧‧‧我從未接獲公司任何開會通知。」（見偵字第二三二九五卷
      第一六頁第一行以下；第一六頁倒數第五行」）
    (2)「（問：年３月有無參加出資為李泉貿易有限公司之股東？）無。我是務農
      的。」；「（問：認識丁○○、李建華？）不認識。」；「（問：股東幾位、
      資本額多少知道嗎？）不知道。」（見原審卷第二四頁第五行；第二四頁倒數
      第五行；第二四頁反面末行）
    (3)「‧‧‧李建華在年曾向我借過身份證，但未告知我要做何事。」（見八十
      五偵二三二九五卷第一六頁第五行）
  ２、惟於原審時另陳稱：
      「（問：你認識蔡清池？）認識。」；「（問：蔡清池有說要以你名義投資李
        泉公司？）他有向我說過，很久了，我有拿身份證給他，印章叫他自己去刻
        。」；「（問：有否同意他以你名義為股東？）有的。」（見原審卷第二四
        頁反面第四行以下；第二五頁第二行）
  ３、雖證人甲○○於本院審理時又翻異原審之證詞，改稱：
    (1)「（問：你有無同意蔡清池用你名義去當該公司股東？）很久了，公司何時成
      立我不知道，蔡清池我認識，我沒有同意蔡清池用我名義去當李泉貿易有限公
      司股東。」；「（問：你有無拿你的身份證、印章交給蔡清池去辦你當李泉貿
      易有限公司股東的事情？）沒有。」；「（問：你有授權蔡清池去刻你的印章
      ？）他有向我說，但沒有說開什麼公司，我沒有叫他去刻我的印章，我的身份
      證、印章都在我家裡。」（見本院上訴卷第八六頁反面末行以下）
    (2)「（問：提示原審卷二四、二五頁筆錄於證人甲○○，並問怎麼今天供述不一
      樣？）他（蔡清池）向我講的不是李泉公司，後來沒有參加，我沒有錢，沒有
      參加。身份證有影印本交給他，我在原審所講是另外一家公司，不是本案李泉
      公司，是誤會講錯的。」；「（問：你答應蔡清池參加的公司是否掛名的？）
      是掛名的，沒有辦成。」；「（那是多久以前的事？）差不多十年了。」；「
      （你答應的公司（是）什麼公司？）我不曉得，那家公司沒有成立。」（見本
      院上訴卷第八七頁反面第三行）
    (3)「（問：你究竟有無借用你名義給蔡清池或丁○○或李建華為李泉貿易有限公
      司股東？）沒有。」；「（問：你當時將你身份證影本交給蔡清池？）十年前
      。」；「（問：有無持印章交給他？）沒有。」；「（問：你交給他身份證影
      本作何用？）他與李建華邀我成立公司。」；「（當時邀你參加出錢或只掛名
      參加？）我沒有出錢，時間久忘了。」；「（問：講的時候有無講要出錢？）
      不要出錢的，他們把我身份證影印去，李泉公司何時成立我不知道。」；「（
      問：你交你身份證給蔡清池時，你是否決定你要當公司股東或成立公司前要你
      同意？）當時沒有說要為掛名股東。」；「（問：沒有要做掛名股東，怎將身
      份證影本交給他？）當時要去菲律賓要坐飛機買飛機票，影印身份證給他，當
      時還沒有決定要做公司股東，當時我們三人在一起，是我與蔡清池、李建華三
      人。」；「（問：誰邀請你加入股東，你身份證影本交給誰？）他們二人共同
      邀請我，我交給蔡清池，蔡清池當場交給李建華。」；「（問：你身份證影本
      交給他是要坐飛機用或要作掛名股東用的？）要辦買飛機票用的，當時在旅行
      社辦的。」；「（問：你在原審怎說你同意蔡清池用你名義作公司股東？）經
      過很久，沒有聯絡，我是要成立前要我同意。」；「（問：你在原審所供或本
      院現在所供才對？）經過很久，應該現在講的比較正確。」；「（問：在庭上
      之丁○○是李建華之朋友，當時有無邀你參加為股東？）那時沒有。」（見本
      院上訴卷第九八頁倒數第三行以下）
    (4)「（問：你交身份證影本你說要買機票，但蔡清池說要簽證用的？究竟是買機
      票或簽證用？）簽證用的。」（見本院上訴卷第一○二頁第三行）
  ４、甲○○雖改稱並未同意出名擔任李泉公司之股東，惟與證人蔡清池所供迴異，
      蔡清池證述如下：
    (1)「我是幕後股東，我有投資，我是用甲○○及丙○○二人名義參與，甲○○原
      有同意‧‧‧印章是我去刻的，印章存放在我這裡已很久，到底多久我忘了。
      」（見原審卷第四五頁第六行）
    (2)「（問：甲○○有沒同意當李泉公司股東？）有，是在屏東甲○○家，我們三
      人當面談妥的。他家在屏東縣長治鄉番仔寮村。時間上記不得，是十餘年前的
      事，談後約二年才去辦登記。」（見本院上訴卷第二九頁末行）
    (3)「（問：原審時你說丙○○、甲○○的章，你去刻的？）丙○○我不認識，沒
      刻他的章。甲○○的印章、身份證是李建華拿去辦的。」；「（問：甲○○說
      他並沒同意出名為李泉公司的股東？）若不同意怎會將身份證、印章交給李建
      華。」（見本院上訴卷第三○頁第二行以下）
  ５、證人蔡清池嗣於本院前審時雖又改稱：
    (1)「（問：剛才甲○○說有一次在台北旅行社要買機票將身份證影本交給李建華
      是為了買機票，不是為了加入公司股東對嗎？）對的。」；「（問：你究竟有
      無以甲○○名義參加李泉公司股東？）李建華邀我為股東，我交一百萬元給他
      。」；「（問：股東名簿上有無你的名字？）我不知道他怎麼做。」；「（問
      ：你有無經甲○○同意借他名義當李泉公司股東？）問題就是出在李建華，當
      時商量我出資一百萬元，我事先沒有說要借甲○○名義參加李泉公司股東。」
      ；「（問：本案被告丁○○與李建華以丙○○、甲○○為李泉公司掛名股東你
      知道否？）我不知道，現在才知道，因為他錢已退還給我。」；「（問：你有
      無拿甲○○、丙○○之身分證及印章要參加李泉公司股東？）沒有。甲○○只
      有拿身份證影本給我是要去菲律賓簽證用的。」；「（問：這二人有無特別將
      身份證影本交給你說要做李泉公司掛名股東用的？）沒有。」；「（問：你在
      上次開庭說甲○○有同意為李泉公司股東？）那是未成立之前我們三人商量，
      他有同意，那時還不知道那一家公司。」；「（問：你現在所講怎與以前所講
      不一樣？）沒有同意，當時籌劃中，後來公司沒有成立。今天講的才正確。」
      ；「（問：丙○○、甲○○為李泉公司掛名股東你知道否？）我不知道，是李
      建華辦的。」（見本院上訴卷第一○○頁第四行以下）
    (2)「（問：你交一百五十萬元股金給李建華時有無約定以丙○○、甲○○名義出
      名為股東？）我不知道他以何人名義為股東。」；「（問：你要不要出名？）
      不要。我只出錢而已。以前我也有出錢過。」；「（問：你拿錢出來要不要登
      記你名義？）我不清楚李建華有無登記我名義。」（見本院上訴卷第一○一頁
      反面倒數第五行以下）
  ６、證人蔡清池於本院前審時雖改稱未借用甲○○之名義擔任股東。然查蔡清池既
      證稱，曾出資一百五十萬元，並告知李建華不要出名擔任股東，是蔡清池為保
      障自身之權利，而徵得甲○○之同意，以甲○○之名義出任李泉公司之股東，
      應符常理，況甲○○初於原審訊問時，亦供稱有同意蔡清池以其名義為掛名股
      東，核與蔡清池於原審所為之證詞相符，足見證人甲○○及蔡清池於原審時所
      為之供述應為真實，甲○○對於掛名為李泉公司股東一事應係知情。甲○○於
    偵查及嗣後於本院前審、蔡清池嗣於本院前審時所為之供詞應不足採信。
(２)丙○○之部分：
  １、丙○○證稱：
    (1)「（問：你是否是李泉公司之股東及董事？）不是。我從來沒有出資給李泉公
      司更不是他的董事。」；「（問：丁○○、李建華是否認識？）丁○○我不認
      識，而李建華我曾在七十幾年間在台北與他分租不同房間。」（見偵字第二三
      二九五卷第四○頁第二行以下）
    (2)「（問：與丁○○是何關係？）（我）是她以前男友的朋友，叫李建華，我與
      李建華也不熟，只是住同棟公寓。」；「（問：李建華及丁○○有無說要你入
      股東？）無。」；「‧‧‧李泉公司有幾個股東及公司一切事務我均不知道。
      」；「（問：有無接到公司一些文書資料？）無，我也沒同意她說我要入股，
      而且她也沒告訴過我這件事。」（見原審卷第一三頁倒數第二行；第一三頁反
      面第四行；第一三頁反面末行以下）
    (3)「（問：有無分紅及參加股東會議？）無。」；「（丁○○你認識？）不認識
      ，但看過一次。」（見原審卷第六三頁反面第一行；第六三頁反面第五行）
    (4)「（問：公司股東名簿上你的印章及股東同意書上印章是否你的印章？）我沒
  有這印章。」；「（問：公司章程後面印章是否你蓋的印章？）我不清楚，這
      個印章與剛才的印章一樣。」（見本院上訴卷第六一頁倒數第二行以下）
    (5)「（問：有無向你借過身份證件？）沒有。但以我與承租房屋的情形，有可能
      拿到我的證件，或看到我的人事資料。」（見偵字第二三二九五卷第四○頁第
      七行）
    (6)「（問：有無拿身份證給李建華及丁○○？）無。」；「（問：為何丁○○知
      你年籍資料？）可能因我常把身份證放在桌上，被她看過」（見原審卷第一三
      頁反面第二行；第一三頁反面第八行）
    (7)「（問：李建華有無向你要身份證、印章？）無。」；「（問：李建華有無拿
      文件給你蓋章？）十幾年了，沒印象。」；「（問：為何李建華有你身份證？
      ）我不知道，可能我身份證常放在桌上，被他拿去。」（見原審卷第六三頁第
      六行；第六三頁反面第三行；第六三頁反面第七行）
    (8)「‧‧‧李建華沒有拿文件給我蓋章，絕對沒有。是否我身份證放在桌上被他
      拿走的，我不敢肯定。」；「（問：你的身份證怎會被他拿走？）我不知道，
      因為我們同租住一個房子有三個房間。我租其中一間，我房門沒有關。」；「
      （問：你被拿走是身份證原本或影本？）不知道，我沒有發現身份證失竊或遺
      失情形。」；「（問：是否他拿去用以後再拿回來放在原處？）我不知道。」
      （見本院上訴卷第六○頁第五行以下）
    (9)「‧‧‧身份證有時放在抽屜，有時放在桌上，與李建華同租該房子才認識，
      同租住該房子時有互相往來各人房間。沒有談投資做生意之事。」（見本院上
      訴卷第六○頁反面末行）
    (10)「（問：認識蔡清池？）不認識。」；「（問：蔡清池有無說你是李泉公司股
      東？）我沒見過他。」（見原審卷第六三頁第八行以下）
  ２、蔡清池則證稱：
    (1)「‧‧‧丙○○身份證是李建華拿給我的。」（見原審卷第四五頁第八行）
    (2)「（問：有沒經手丙○○的印章、身份證？）沒有。」（見本院前審卷第二九
      頁反面第七行）
    (3)「‧‧‧丙○○我不認識，丙○○沒同意，李建華並沒告訴我。」（見原審卷
      第四五頁第八行）
    (4)「丙○○我不認識，沒刻他的章。」（見本院上訴卷第三○頁第四行）
    (5)「‧‧‧而由李建華拿甲○○名義去登記。」；「‧‧‧一切都委由李建華辦
      理。」（見本院前審卷第二九頁第五行；第九行）
    (6)「‧‧‧甲○○的印章、身份證是李建華拿去辦的。」（見本院前審卷第三○
      頁第四行）
    (7)「（問：丙○○、甲○○為李泉公司掛名股東你知道否？）我不知道，是李建
      華辦的。」（見本院前審卷第一○一頁反面第一行）
    (8)「本來是李建華、甲○○和我要做進口椰子水，約定各出資三分之一，而以甲
      ○○名義登記，但後來他二人說沒錢，全數一五○萬元均由我出，而由李建華
      拿甲○○名義去登記。」（見本院前審卷第二九頁第二行）
    (9)「（問：你究竟有無以甲○○名義參加李泉公司股東？）李建華邀我為股東，
      我交一百萬元給他。」（見本院前審卷第一○○頁第八行）
  ３、被告供稱：
    (1)「（問：丙○○、甲○○的印章如何取的？）是李建華、蔡清池分別交給我的
      。」（見本院上訴卷第二七頁反面第四行）
    (2)「（問：丙○○部分呢？）李建華拿資料登記的。」（見本院上訴卷第二八頁
      末行）
    (3)「（問：甲○○、丙○○的資料誰提供的？）不知道。」（見本院上訴卷第三
      ○頁反面第二行）
    (4)「（問：用丙○○、甲○○名義為股東妳知否？）當初交給李建華處理，我不
      清楚。」（見原審卷第六三頁反面倒數第四行）
    (5)「（問：對甲○○指訴有何意見？）他是蔡清池交資料、股款，經李建華再登
      記在公司名下。」；「（問：丙○○部分呢？）李建華拿資料登記的。」；「
      （問：李泉公司除妳外，餘四人是否人頭？）都是李建華辦的，我不清楚。」
      （見本院上訴卷第二八頁第八行以下）
    (6)「因當時李建華、蔡清池不願出名，蔡清池就拿甲○○，李建華拿丙○○身份
      證，才用他們二人名義為股東。」（見原審卷第四五頁反面倒數第三行）
    (7)「但因蔡清池不便出名，遂徵得丙○○、甲○○同意，由蔡清池信託該二人，
      以彼名義為股東，翁、吳二人即將身份證影本交給蔡清池，蔡清池再轉交李泉
      公司職員李建華委託會計師辦理公司登記，但實際均由蔡清池出資，股東權利
      義務亦由蔡清池行使。」（見原審卷第五一頁反面第一行以下）
    (8)「（問：用丙○○、甲○○名義為股東妳知否？）當初交給李建華處理，我不
      清楚。」（見原審卷第六三頁反面倒數第三行）
    (9)「蔡清池出資的一五○萬元，由李建華登記在甲○○名下一百萬元、丙○○名
      下五十萬元。當時他沒告訴我，事後才知道的。」（見本院前審卷第三○頁倒
      數第二行）
  ４、然查：
    (1)案外人李建華係李泉公司之創辦人之一，並於七十六至七十八間在李泉公司擔
      任經理一職，業據被告於偵查中供明在卷（見偵字第二三二九五號卷第六頁反
      面第四行）；且李泉公司之股東除被告丁○○外，其餘均係由李建華尋找、接
      洽，此由股東李昭榮係李建華之兄、李嘉裕係李建華之姪子，而公司之所以取
      名為「李泉」是因李建華之父親李泉在七十幾年間過世，所以取名為「李泉」
      作為紀念等情，亦據李昭榮、李嘉裕於偵查中供明在卷（見偵字第二三二九五
      號卷第九頁反面第五行、第十頁第二行、第十一頁第八行）。
    (2)另李泉公司之設立登記申請書係由李建華交由會計師事務所之小姐辦理，此有
      被告右揭供詞及證人蔡清池之右揭證詞可證。
    (3)再者，依據證人蔡清池之證詞：伊係李泉公司之幕後股東，共投資一百五十萬
      元，因不便出名為股東，遂經由甲○○同意，以其名義為掛名股東，並經其授
      權刻章，且將身份證影本交予伊，伊再轉交李建華辦理公司設立登記，至以丙
      ○○之名義為掛名股東，則係由李建華全權處理，伊並未經手丙○○之身分證
      及印章等語可知，被告雖為李泉公司之股東兼董事長，然有關公司設立，均係
      李建華主導，丙○○、甲○○之辦理公司登記所需資料，均透過李建華、蔡清
      池而取得，是被告主觀上應認甲○○、丙○○確有同意出任李泉公司之股東無
      疑。是縱使甲○○、丙○○確未曾同意出名擔任李泉公司之股東，亦無其他積
      極證據足以證明被告丁○○知悉該情。從而，尚難以被告為李泉公司之負責人
      ，且為李建華之女朋友，即率爾推論其與李建華有犯意之聯絡及行為之分擔。
    (4)而被告主觀上既認甲○○、丙○○已同意掛名為公司之股東，而一般掛名股東
      實際上並未參與公司業務之經營，是公司若因業務之需，而須要使用甲○○、
      丙○○之印章，不論該印章係甲○○、丙○○親自交付，或由公司所代刻，衡
      諸常情，被告主觀上應認甲○○、丙○○已有概括授權之同意。是被告於七十
      六年五月間，因業務所需辦理李泉公司之遷址變更登記至台北市○○○路五○
      ○號九樓之一，復於八十一年七月二十九日辦理該公司之遷址登記至台北市大
      安區○○○路○段三二一號八樓之一，再於八十三年五月二十七日辦理李泉公
      司之遷址變更登記至台北市○○○路○段一三七號十六樓之一，主觀上既已認
      定係在甲○○、丙○○之概括授權範圍內，即無行使偽造私文書及使公務員登
      載不實之犯意可言。
四、綜上所述，公訴人所指被告此部分犯行，其罪證有所不足。原審為被告罪刑之宣
    告，尚有未洽，被告上訴意旨指摘原判決不當，為有理由，應由本院予以撤銷，
    改判被告無罪。
據上論斷，應依刑事訴訟法第三百六十九條第一項前段、第三百六十四條、第三百零
一條第一項，判決如主文。
本案經檢察官乙○○到庭執行職務。
中      華      民      國　  九十一     年      六       月    十三    日
                                   臺灣高等法院臺中分院刑事第十庭
                                         審判長法  官　林  照  明
                                               法　官  盧  江  陽
                                               法　官  蔡  名  曜
右正本證明與原本無異。
如不服本判決應於收受送達後十日內向本院提出上訴書狀，其未敘述上訴之理由者並
得於提起上訴後十日內向本院補提理由書（均須按他造當事人之人數附繕本）。
                                               書記官  許  哲  禎
中      華      民      國　  九十一     年      六       月    十七    日
                                         　　　　　Ｆ
